臺灣高等法院臺南分院刑事裁定
　　　　　　　　　　　　　　　　94年度聲再字第102號　Ａ
再審聲請人
即受判決人　甲○○
　　　　　　　　　　（現於臺灣雲林第二監獄執行中）
上列聲請人因傷害致死（妨害自由）等案件，對於本院93年度上
更一字第488號，中華民國94年1月31日第二審確定判決（原審法
院：臺灣雲林地方法院91年度訴字第440號，起訴案號：臺灣雲
林地方法院檢察署91年度偵字第3665、3667、3760、3869號），
聲請再審，本院裁定如下：
    主  文
再審之聲請駁回。
    理  由
一、聲請意旨略以：原確定判決發現所憑之證言為虛偽，其中以
    (1)證人鐘金龍證述聲請人在未被逼上車前，就已知道他們有
    帶刀械，聲請人在案發前有到同案被告黃三祐租屋處和他們
    一起在房間中吸毒，共同討論要一起拿刀去教訓、討公道（
    見判決書第二三頁第十三至十八行）等語不實，蓋聲請人在
    案發當日並沒去過黃三祐租屋處，此已經同案被告張原彰、
    譚容琮、黃順興，潘忠隆及陳建宏等人結證屬實，乃鐘金龍
    為逃避刑責，竟為虛偽不實之證言。(2)再證人陳建宏亦曾向
    聲請人說，他在偵訊時毒癮發作，自己說什麼也不知道，為
    何會說聲請人在車上有用手去抓住被害人，他只是在開車時
    ，從後照鏡看到聲請人在用手壓在被害人腿上，並不知聲請
    人在做什麼（見判決書第二三頁第五至七行），鈞院採用該
    虛偽且不確定證言為判決基礎，論罪科刑，已對聲請人造成
    莫大傷害。(3)聲請人一再說明，聲請人會到案發現場，是被
    黃三祐與鐘金龍他們所強逼，鈞院就該答辯，理應詳加查證
    ，詎未加理會，反將聲請人基於非黃三祐之同夥，為維護被
    害人不受到更大傷害，因此用手替被害人傷口止血，並擋鐘
    金龍砍向被害人之刀子致生聲請人左手虎口受傷等維護行為
    ，採為論罪憑證，未予聲請人辯解機會，司法公理何在。(4)
    在法院審理中，聲請人一再強調，聲請人因右腿靜脈阻塞住
    院開刀出院還未痊癒，行動還很不便（見證一診斷證明書）
    ，故案發前一路上不敢下車跑走，且黃三祐已向聲請人保證
    如果鐘金龍被搶被砍的事與其無關，在事情弄清楚後會放他
    走，惟未弄清楚前，如敢逃跑，將對其不客氣。又聲請人被
    迫上車後，因有看到他們車中帶有刀械，基於前述因素與安
    全理由才不敢跑走，而一個人靜靜的待在車上，直到案發後
    他們回到彰化縣溪州的路上，才叫我跟陳啟忠下車，也沒有
    到他們租屋處。上開事證，為確定判決有所憑證言不實及發
    現確實新事證等再審理由，爰依刑事訴訴法第四百二十條第
    一項第二款、第六款規定事由，聲請再審云云。
二、按原判決所憑證言虛偽者，其虛偽之證明，以經判決確定為
    限，方得聲請再審；因發現確實之新證據，足認受有罪判決
    之人應受無罪、免訴、免刑或輕於原判決所認罪名之判決者
    ，得聲請再審。刑事訴訟法第四百二十條第一項第二款、第
    六款分別定有明文。又以原判決所憑證言虛偽者，其虛偽之
    證明，以經判決確定為限，方得聲請再審，為同條第二項所
    明定；而本條第六款所謂發現確實之新證據，係指該證據於
    事實審法院判決前已經存在，為法院或當事人所不知，不及
    調查斟酌，至其後始行發見，且就證據本身形式上觀察，固
    不以絕對不須經過調查程序為條件，但必須顯然可認為足以
    動搖原有罪確定判決，而為受判決人無罪、免訴、免刑或輕
    於原判決所認罪名之判決者為限（最高法院八十四年度台抗
    字第六十號裁定參照）。
三、經查，聲請意旨(1)部分，有關聲請人案發前是否有到黃三祐
    租屋處乙事，依原判決事實欄第二項所載「．．鍾金龍於毒
    品遭搶後，立即將上開被殺傷及毒品被搶之情形打電話告知
    黃三祐，黃三祐知悉後立即召集陳建宏及張原彰、譚容琮、
    黃順興、潘忠隆等人，到○○縣○○鄉○○村村○路六號黃
    三祐租屋處集合，其間黃三祐已得知徐健鎮要去陳啟忠（已
    判處妨害自由罪確定）家聊天，就決議到雲林縣莿桐鄉六合
    村土地公廟等待徐健鎮經過，並伺機尋仇報復，而由陳建宏
    駕駛其所有之車牌號碼ＵＴ─二一九二號藍色自小客車，其
    內搭載鍾金龍、張原彰；由譚容琮駕駛其所有之車牌號碼六
    Ｔ─一二三一號白色自小客車，其內搭載黃三祐、潘忠隆、
    黃順興，一起自黃三祐租屋處出發，黃三祐並自其家中取出
    西瓜刀、小武士刀各一把，以塑膠袋包裝置於車牌號碼ＵＴ
    ─二一九二號小客車右後座踏板。而甲○○、陳啟忠、李凱
    儒（已經臺灣雲林地方法院檢察署檢察官另為不起訴處分）
    ，亦同時受到黃三祐的召集，甲○○於雲林縣莿桐鄉六合村
    住處，搭乘上開車牌號碼ＵＴ─二一九二號藍色自小客車；
    ．．」等語（參原判決第二頁倒數第三行、第三頁），足徵
    原判決並未採鐘金龍該證言為認定事實依據，原判決於第二
    三頁所載該語，僅係原判決就一審判決有未就相關事證詳查
    之質疑，自難認有原判決所憑證言不實為再審事由。聲請意
    旨(2)部分，該陳建宏證言，雖為原判決所憑證言，惟聲請人
    在未依前揭規定提出如確定判決之證明，證實原判決所憑證
    言確屬虛偽不實前，僅空言陳建宏也曾跟聲請人說他偵訊時
    ，毒癮正在發作，自己說什麼也不知道云云，亦不符再審要
    件。聲請意旨(3)、(4)部分，聲請人既稱已於歷審法院一再說
    明提出，顯然非事實審法院判決前所不知，不及調查斟酌，
    至其後始行發見者，揆諸前揭裁判要旨，已非新事實新證據
    。況原判決就聲請人該等答辨，經就案內所有證據本於調查
    所得心證，分別定其取捨，而為事實之判斷，認定聲請人所
    辯不實，已於原判決理由四、（二）7.就被告甲○○辯稱其
    遭黃三祐脅迫上車云云，查證：(1)被告陳建宏於偵查中供稱
    ：我的車子中控鎖壞了，沒辦法鎖住甲○○那邊的車門，甲
    ○○在車上靜靜的，車門隨時可以打開，自由進出，甲○○
    並沒有很害怕的樣子，甚至在車上還幫忙用手挽住、抓住王
    莊瓊，我也沒聽到甲○○被要脅幫忙架住王莊瓊，我看到甲
    ○○自己把王莊瓊架住，不是被脅迫的等語（偵字第三六六
    五號卷，第七五頁）。(2)又於追逐證人徐健鎮及自斗六媽祖
    廟出發到「市中星大樓」，被告甲○○係搭乘被告陳建宏所
    駕駛之ＵＴ─二一九二號小客車，已如前述，即被告陳建宏
    對於被告甲○○於車內情形，及是否要一同前往「市中星大
    樓」改抓王莊瓊等情，應知之甚詳，其上開之陳述，應可採
    信；再者，其後被告甲○○對於一同前往「市中星大樓」並
    未提出異議，而於強押王莊瓊上車後，被告甲○○更幫忙架
    住王莊瓊。足認被告甲○○確有參與犯罪之情形，是其所辯
    伊遭黃三祐脅迫上車云云，不足採信，事證明確，其妨害自
    由之犯行堪以認定」等情甚明（原判決第十四頁）。原判決
    既已就被告答辯事實調查斟酌，核與發現新事實新證據之聲
    請再審要件不符。
四、綜上所述，本件聲請人所舉聲請再審理由，核均與刑事訴訟
    法第四百二十條第一項第二款、第六款、第二項之規定不符
    ，難認有再審理由，應予駁回。
據上論斷，應依刑事訴訟法第四百三十三條，裁定如主文。
中　　華　　民　　國　　94　　年　　11　　月　　23　　日
　　　　　　　　　刑事第二庭　　審判長法　官　葉居正
　　　　　　　　　　　　　　　　　　  法　官　高明發
　　　　　　　　　　　　　　　　　　  法　官　李文福
以上正本證明與原本無異。
如不服本裁定，應於收受本裁定後五日內向本院提出抗告狀。
　　　　　　　　　　　　　　　　　　　書記官　李良倩
中　　華　　民　　國　　94　　年　　11　　月　　23　　日
